【裁判字號】    95,交聲,103
【裁判日期】    950609
【裁判案由】    聲明異議
【裁判全文】
臺灣臺南地方法院交通事件裁定         95年度交聲字第103號
移送機關  交通部公路總局嘉義區監理所新營監理站
受處分人
即異議人  甲○○○
上列受處分人因違反道路交通管理處罰條例案件，對於交通部公
路總局嘉義區監理所新營監理站九十四年十二月一日所為之裁決
處分（處分案號：新監裁違字第裁七三－ＩＳ0000000號
）聲明異議，本院裁定如下：
    主  文
原處分撤銷。
甲○○○汽車駕駛人在道路收費停車處所停車，未依規定繳費，
處罰鍰新臺幣佰元。
    理  由
一、原處分意旨略以：受處分人即異議人（以下簡稱異議人）甲
    ○○○所有之車牌號碼ＴＭ－九九八八號自用小客車，於民
    國九十四年八月四日上午八時十三分許，經人駕駛而停放在
    臺南市○○路－７（臺南市○○路口至西門路口兩側之民權
    路段）之道路收費停車處所後，未依照規定繳納停車費，經
    臺南市政府交通局停車管理處通知催繳及開單逕行舉發，惟
    異議人均未按期繳納停車費或罰鍰，後來原處分機關即交通
    部公路總局嘉義區監理所新營監理站（以下簡稱新營監理站
    ）亦認前述違規事實明確，而異議人復係該自用小客車之所
    有人，乃依照本件違規發生時之修正前之道路交通管理處罰
    條例第五十六條第一項第十一款之規定，裁處異議人罰鍰新
    臺幣（下同）六百元等語。
二、聲明異議意旨則略以：異議人將車牌號碼ＴＭ－九九八八號
    自用小客車交付予女兒洪文慧使用，嗣於九十四年八月四日
    上午八時十三分許，洪文慧將該車停放在臺南市○○路○○
    道路收費停車處所後，即於九十四年九月至臺東工作，以致
    本件停車費催繳通知單與舉發通知單均係由居住於車籍地之
    家人代收，並非由洪文慧本人收取，又洪文慧因擔心重覆繳
    費，故告知家人待其返家再行處理，而事後亦已於九十四年
    十月二十四日，繳交停車費用，豈知異議人竟仍遭原處分機
    關即新營監理站裁處罰鍰六百元，實非合理。另臺北市、高
    雄市之停車管理處有給予民眾一次申訴免罰之情形，然臺南
    市卻無此措施，故異議人不服原裁處，而提起本件異議。
三、按汽車駕駛人在道路收費停車處所停車，未依規定繳費者，
    主管機關應書面通知駕駛人於七日內補繳，並收取必要之工
    本費用，逾期再不繳納，處三百元罰鍰，九十四年二月五日
    修正公布，同年九月一日施行之現行道路交通管理處罰條例
    第五十六條第二項定有明文；另本條例關於車輛駕駛人之處
    罰，如應歸責於車輛所有人者，處罰車輛所有人，同條例第
    八十五條第三項亦有明文規定；又汽車駕駛人有違規停車而
    駕駛人不在場之情形，當場不能或不宜攔截製單舉發者，得
    逕行舉發之；至前項逕行舉發，應記明車輛牌照號碼、車型
    等可資辨明之資料，查明汽車所有人姓名或名稱、住址，並
    以該汽車所有人為被通知人製單舉發之；逕行舉發違反道路
    交通管理事件，經汽車所有人依通知單所載之應到案日期前
    到案，並告知違規駕駛人姓名、身分證統一編號及住址者，
    處罰機關應即另行通知違規駕駛人到案依法處理；逾應到案
    日期，處罰機關應依道路交通管理處罰條例第八十五條第三
    項規定處罰該汽車所有人，道路交通管理處罰條例第七條之
    二第一項第三款及違反道路交通管理事件統一裁罰標準及處
    理細則第二十四條亦分別規定甚明。次按行政罰法第五條規
    定：「行為後法律或自治條例有變更者，適用行政機關最初
    裁處時之法律或自治條例。但裁處前之法律或自治條例有利
    於受處罰者，適用最有利於受處罰者之規定。」（本法業經
    總統於九十四年二月五日，以華總一義字第０九四０００一
    六八四一號令公布，並自九十五年二月五日開始施行），而
    此所謂「行政機關最初裁處」之時點，係指有權裁處之行政
    機關為第一次裁處時，其性質為實體法上之行政處分。而道
    路交通管理處罰條例所定之罰鍰、吊扣證照、記點等裁罰，
    本屬行政罰之性質，自有行政罰法前開條文規定之適用。
四、經查，異議人將所有之上開小客車交付予其女洪文慧使用，
    經洪文慧於上述時、地將該車停放在上開道路收費停車處所
    後，未繳納停車費，經臺南市政府交通局停車管理處通知催
    繳及及臺南市政府交通局開單逕行舉發後，異議人均未按期
    繳納停車費及罰鍰等情事，除據異議人自承在卷外，並有臺
    南市政府交通局南市交管字第ＩＳ0000000號舉發違
    反道路交通管理事件通知單、新營監理站違反道路交通管理
    事件裁決書影本、臺南市政府交通局九十五年三月十七日南
    交局管字第０九五一七五０四一五０號函文暨所附催繳單、
    違規單查詢繳費欠費作業單各一份、傳真查詢國內各類掛號
    郵件查單二份在卷足憑（見本院卷第二十三至三十二頁）。
    故異議人所有之前開小客車，於上述時、地，經其女洪文慧
    駕駛而在道路收費停車處所停車後，並未依規定繳費之違規
    事實，可以認定。而於本件交通違規發生當時，異議人係上
    述小客車之車輛所有人（見卷附汽車車主歷史查詢列印表一
    紙，本院卷第十五頁），而異議人未依通知單所載之應到案
    日期前到案，並告知違規駕駛人之相關資料，是
    本件關於車輛駕駛人之處罰，應可歸責於車輛所有人，參照
    前開說明，足見新營監理站就本件違規事實，逕行對於該小
    客車當時之所有人即異議人加以裁處，經核於法尚屬無違。
五、異議人雖以前詞置辯，然查：
（一）按於應送達處所不獲會晤應受送達人時，得將文書付與有
      辨別事理能力之同居人、受雇人或應送達處所之接收郵件
      人員，行政程序法第七十三條第一項定有明文。本件異議
      人因有上開違規事項，經臺南市公有停車場管理處於九十
      四年九月二十二日將停車費之催繳通知單掛號郵寄至前開
      小客車之車籍地址「臺南縣柳營鄉人和村橋南一七一號」
      ，因不獲會晤，遂將該通知單交付與異議人同居之人即異
      議人之夫洪水道於同月二十三日簽收，惟異議人逾催繳期
      限仍未繳停車費，臺南市政府交通局乃於同年十月十九日
      將違規通知單寄達上開車籍地址，並由洪水道簽收等情，
      有上開交通局函文暨所附催繳單、違規單查詢繳費欠費作
      業單各一份、傳真查詢國內各類掛號郵件查單二份在卷可
      考，依前開說明，則上開催繳單及舉發事件通知單已合法
      送達。
（二）至於異議人另辯稱臺北市、高雄市之停車管理處有一次申
      訴免罰云云，經核並無任何法令依據，附此敘明。
六、然而，前述停車未依規定繳費之違規行為，違規時間係九十
    四年八月三日，而本件違規發生後之九十四年二月五日，道
    路交通管理處罰條例第五十六條業經總統以華總一義字第０
    九四０００一七七三一號令公布；而行政院於九十四年七月
    五日經以院臺交字第０九四００二九二八六號令發布，前開
    條文自九十四年九月一日開始施行，可知本件違規發生後之
    道路交通管理處罰條例中之相關處罰規定業已變更。又本件
    違規發生時之道路交通管理處罰條例第五十六條第一項第十
    一款係規定：「汽車駕駛人停車時，有在道路收費停車處所
    停車，不依規定繳費者，處新臺幣六百元以上一千二百元以
    下罰鍰。」；而原處分機關裁處時，同條第二項之處罰規定
    已修正為「處新台幣三百元罰鍰」，比較上述新舊法之規定
    內容，新法之規定顯較有利於異議人。基此，再參照前開行
    政罰法第五條之規定內容，足見本件停車未依規定繳費之違
    規行為，應適用原處分機關最初裁處時即現行之道路交通管
    理處罰條例第五十六條第二項之處罰規定，始為妥當。因此
    ，新營監理站就上開違規行為，貿然依照修正前之道路交通
    管理處罰條例第五十六條第一項第十一款之規定，而對於異
    議人裁處罰鍰六百元，於法即有未合。
七、綜上所述，新營監理站就前述停車未依規定繳費之違規事實
    ，貿然依照修正前之道路交通管理處罰條例第五十六條第一
    項第十一款之規定，而裁處異議人罰鍰六百元，於法既有未
    合，故應由本院裁定將原處分予以撤銷。然而，上述違規事
    實既可認定，且異議人復係該自用小客車之所有人，故本院
    仍應依照同條例第五十六條第二項之罰則規定，另為異議人
    如主文第二項所示之諭知，以資適法。
八、據上論斷，應依道路交通案件處理辦法第二十條前段，裁定
    如主文。
中    華    民    國    95    年    6     月    9     日
                        交通法庭    法  官    莊玉熙
以上正本證明與原本無異。
如不服本裁定應於送達後五日內向本院提出抗告狀（應附繕本）
。
                                    書記官    劉鴻瑛
中    華    民    國    95    年    6    月    12    日


司法院資訊處製作；財團法人民間司法改革基金會備份。
